臺灣新北地方法院刑事判決　　　　　　110年度金訴字第254號
公　訴　人　臺灣新北地方檢察署檢察官
被　　　告　涂家銘






上列被告因違反洗錢防制法等案件，經檢察官提起公訴（110 年
度偵字第12020 號），被告於本院準備程序中，就被訴事實為有
罪之陳述，經本院合議庭裁定由受命法官獨任進行簡式審判程序
，判決如下：
    主    文
涂家銘犯三人以上共同詐欺取財罪，處有期徒刑壹年貳月。未扣
案之犯罪所得新臺幣玖仟元沒收，於全部或一部不能沒收或不宜
執行沒收時，追徵其價額。
    犯罪事實
一、涂家銘於民國109 年10月中旬某日起至同年11月底為警查獲
    止，以提領之詐欺犯罪所得抽取5%為對價，加入真實姓名年
    籍不詳通訊軟體Telegram（紙飛機）暱稱為「速凌翔」之人
    所屬之詐欺集團，負責提款即俗稱車手之角色，並與「速凌
    翔」及其等所屬之詐欺集團成員意圖為自己不法之所有，基
    於三人以上共同犯詐欺取財及一般洗錢之犯意聯絡，由同詐
    欺集團不詳成員於同年11月10日18時41分許，撥打電話給陳
    玉蘭，假冒為其姪女婿，佯稱其已更換電話號碼，之後會用
    通訊軟體LINE與其聯繫云云，嗣於翌日（11日）9 時49分許
    ，以LINE打給陳玉蘭，佯稱其從事二手衣批發，欲向其借款
    新臺幣（下同）18萬元，明天即會還款云云，致陳玉蘭陷於
    錯誤，於同日10時43分48秒，以無摺存款之方式匯款18萬元
    至鄭雅雯所申設之中華郵政股份有限公司帳號000000000000
    00號帳戶（下稱系爭帳戶）內，嗣由涂家銘依「速凌翔」之
    指示，至某麥當勞之廁所垃圾桶內，拿取由同詐欺集團不詳
    成員置放之系爭帳戶提款卡，再依「速凌翔」提供之密碼及
    指示，於同日11時42分35秒、11時45分56秒、11時47分6 秒
    ，持系爭帳戶提款卡至址設新北市○○區○○路0 段000 號
    之中山路郵局自動櫃員機接續提領6 萬元、6 萬元、3 萬元
    ，再於翌日（12日）0 時19分44秒，持系爭帳戶提款卡在不
    詳地點之自動櫃員機接續提領3 萬元，並將所領取之犯罪所
    得放入牛皮紙袋內，置放在「速凌翔」指定之地點，待同詐
    欺集團不詳成員前來拾取，藉系爭帳戶提款卡非自己名義之
    外觀，以製造金流之斷點，致無從追查前揭犯罪所得之去向
    ，而掩飾或隱匿該等犯罪所得，涂家銘因而獲取9,000 元之
    報酬。
二、案經陳玉蘭訴由新北市警察局永和分局報告臺灣新北地方檢
    察署檢察官偵查起訴。
    理    由
一、證據能力部分：
    本案被告涂家銘所犯係死刑、無期徒刑或最輕本刑為3 年以
    上有期徒刑或高等法院管轄第一審案件以外之罪，其於準備
    程序期日就被訴事實為有罪之陳述，經本院告知簡式審判程
    序之旨，並聽取公訴人及被告之意見後，經合議庭依刑事訴
    訟法第273 條之1 第1 項規定裁定由受命法官獨任進行簡式
    審判程序。是本案之證據調查，依刑事訴訟法第273 條之2
    規定，不受同法第159 條第1 項、第161 條之2 、第161 條
    之3 、第163 條之1 及第164 條至第170 條規定之限制，先
    予敘明。
二、認定本案犯罪事實之證據及理由：
    上開犯罪事實，業據被告坦承不諱（見金訴卷第88、148 頁
    ），核與證人即告訴人陳玉蘭於警詢之證述（見偵卷第11至
    17頁）相符，並有告訴人提出之無摺存款存款人收執聯（見
    偵卷第33頁）、LINE對話紀錄、通話紀錄及聯絡人資訊（見
    偵卷第37至41頁）、郵局帳戶客戶基本資料、客戶歷史交易
    清單（見偵卷第61至62頁）、提領紀錄（見偵卷第63頁）、
    提款畫面截圖（見偵卷第65至67頁）在卷可稽，足認被告具
    任意性之自白與事實相符，本案事證明確，被告犯行堪以認
    定，應予依法論科。
三、論罪科刑：
㈠、按刑事不法利得不僅為犯罪之重要誘因，甚且經常成為維繫
    、茁壯犯罪組織之養分，為防堵不法所得資金進入合法商業
    領域，流通於正常金融管道，澈底杜絕其變裝化身成合法資
    金之機會，以落實犯罪防制，確保國家司法權之正確運作，
    維護社會治安及穩定金融秩序，故洗錢防制法於第2 條明定
    洗錢行為之態樣，並於第14條、第15條規定其罰則，俾防範
    犯罪行為人藉製造資金流動軌跡斷點之手段，去化不法利得
    與犯罪間之聯結，漂白不法利得。洗錢行為旨在掩飾、隱匿
    犯罪及因而獲取之財產利益，自係以犯罪之不法所得為標的
    ，雖須先獲取犯罪不法利得，然後始有洗錢可言，惟財產犯
    罪行為人利用人頭帳戶收取犯罪所得之情形，於被害人將款
    項匯入人頭帳戶之際，非但財產犯罪於焉完成，並因該款項
    進入形式上與犯罪行為人毫無關聯之人頭帳戶，以致於自資
    金移動軌跡觀之，難以查知係該犯罪之不法所得，即已形成
    金流斷點，發揮去化其與前置犯罪間聯結之作用，而此不啻
    為洗錢防制法，為實現其防阻不法利得誘發、滋養犯罪之規
    範目的，所處罰之洗錢行為。從而利用人頭帳戶獲取犯罪所
    得，於款項匯入人頭帳戶之際，非但完成侵害被害人個人財
    產法益之詐欺取財行為，同時並完成侵害上開國家社會法益
    之洗錢行為，造成詐欺取財行為最後階段與洗錢行為二者局
    部重合，二罪侵害之法益不同，偏論其一，均為評價不足，
    自應依一行為觸犯數罪名之想像競合犯，從一重處斷（最高
    法院109 年度台上字第1676至1683號判決意旨參照）。本案
    告訴人因遭被告所屬之詐欺集團成員施用詐術陷於錯誤，進
    而依詐欺集團成員之指示匯款，俟該詐欺之犯罪所得匯入系
    爭帳戶後，被告即持非其本人名義之系爭帳戶提款卡將此特
    定犯罪所得領出，並將之置放在「速凌翔」指定之地點，待
    同詐欺集團不詳成員前來拾取，是見被告與其所屬之詐欺集
    團成員係利用提款卡形式上與其等毫無關聯之外觀，且款項
    一旦以現金提領而出，即難再追查前揭犯罪所得之特性，藉
    以製造金流之斷點，達成掩飾或隱匿該等特定犯罪所得之去
    向之目的，是核被告所為，係犯刑法第339 條之4 第1 項第
    2 款之三人以上共同詐欺取財罪、洗錢防制法第2 條第2 款
    、第14條第1 項之一般洗錢罪。
㈡、被告與「速凌翔」及其等所屬之詐欺集團成員間，有犯意聯
    絡及行為之分擔，應論以共同正犯。
㈢、被告於前揭時、地，就告訴人遭詐欺之款項多次提領之行為
    ，係為達到詐欺取財之目的，而侵害告訴人之同一財產法益
    ，各行為之獨立性極為薄弱，難以強行分開，依一般社會健
    全觀念，應就被告多次領款行為，視為數個舉動之接續施行
    ，合為包括之一行為予以評價，論以接續犯之一罪。被告所
    犯三人以上共同詐欺取財、一般洗錢罪之行為，於告訴人將
    款項匯入系爭帳戶之際，非但完成侵害其等個人財產法益之
    詐欺取財行為，同時並完成侵害國家社會法益之洗錢行為，
    二者局部重合，侵害法益不同，自應依刑法第55條之規定，
    從一重之三人以上共同詐欺取財罪論處。
㈣、爰審酌現今社會詐欺事件層出不窮、手法日益翻新，政府及
    相關單位無不窮盡心力追查、防堵，大眾傳播媒體更屢屢報
    導民眾被詐欺，甚至畢生積蓄因此化為烏有之相關新聞，本
    案被告正值青壯，不思依循正途獲取穩定經濟收入，竟擔任
    詐欺集團車手之角色，價值觀念偏差，破壞社會治安，造成
    告訴人之財產損失，其所為應受相當非難；惟念及其犯罪後
    坦承所有犯行，核與洗錢防制法第16條第2 項在偵查或審判
    中自白減刑之規定相符，然未能告訴人達成和解或主動賠償
    告訴人之情況；暨其自陳為國中畢業之智識程度，前從事裝
    潢工程，月收入約6 萬元，未婚，無扶養人口之生活狀況（
    見金訴卷第149 頁）等一切情狀，量處如主文所示之刑。
四、沒收部分：
    按犯罪所得，屬於犯罪行為人者，沒收之；前2 項之沒收，
    於全部或一部不能沒收或不宜執行沒收時，追徵其價額，刑
    法第38條之1 第1 項前段、第3 項定有明文。又按共同正犯
    犯罪所得之沒收、追徵，應就各人所分得之數為之。所謂各
    人「所分得」之數，係指各人「對犯罪所得有事實上之處分
    權限」而言。因此，若共同正犯各成員內部間，對於犯罪所
    得分配明確時，應依各人實際所得宣告沒收（最高法院107
    年度台上字第2989號判決意旨參照）。被告就本案詐欺犯罪
    ，係以所提領之詐欺不法所得5%計算報酬，據其供承在卷（
    見偵卷第8 頁），依此計得被告本案之犯罪所得為9,000 元
    （計算式：180,000*5%=9,000），依前開規定及說明，應予
    宣告沒收，並於全部或一部不能沒收或不宜執行沒收時，追
    徵其價額。
據上論斷，應依刑事訴訟法第273 條之1 第1 項、第299 條第1
項前段，洗錢防制法第14條第1 項，刑法第11條前段、第28條、
第339 條之4 第1 項第2 款、第55條、第38條之1 第1 項前段、
第3 項，刑法施行法第1 條之1 第1 項，判決如主文。
本案經檢察官陳雅詩提起公訴，檢察官江佩蓉到庭執行職務。
中    華    民    國   110    年    11    月    19    日
                  刑事第十一庭  法  官  施吟蒨
以上正本證明與原本無異。
如不服本判決應於收受判決後20日內向本院提出上訴書狀，並應
敘述具體理由；其未敘述上訴理由者，應於上訴期間屆滿後20日
內向本院補提理由書（均須按他造當事人之人數附繕本）「切勿
逕送上級法院」。
                                書記官  張如菁
中    華    民    國   110    年    11    月    19    日
附錄論罪科刑法條：
洗錢防制法第14條第1 項
有第二條各款所列洗錢行為者，處 7 年以下有期徒刑，併科新
臺幣 5 百萬元以下罰金。
前項之未遂犯罰之。
前二項情形，不得科以超過其特定犯罪所定最重本刑之刑。
　
刑法第339 條之4 第1 項第2 款
犯第 339 條詐欺罪而有下列情形之一者，處 1 年以上 7 年以
下有期徒刑，得併科 1 百萬元以下罰金：
一、冒用政府機關或公務員名義犯之。
二、三人以上共同犯之。
三、以廣播電視、電子通訊、網際網路或其他媒體等傳播工具，
    對公眾散布而犯之。
前項之未遂犯罰之。